【裁判字號】    98,上易,3
【裁判日期】    980303
【裁判案由】    損害賠償
【裁判全文】
臺灣高等法院臺中分院民事判決           98年度上易字第3號
上  訴  人  甲○○
法定代理人  乙○○
法定代理人  丙○○
被  上訴人  丙○○
上二人共同
訴訟代理人  乙○○
上  訴  人  戊○○
訴訟代理人  丁○○
上列當事人間請求損害賠償事件，上訴人甲○○、戊○○各自對
民國97年10月28日臺灣臺中地方法院 97年度訴字第527號第一審
判決提起上訴，本院於98年2月17日言詞辯論終結，判決如下：
    主  文
戊○○、甲○○上訴均駁回。
第二審訴訟費用由戊○○、甲○○各自負擔。
    事實及理由
一、上訴人甲○○、被上訴人丙○○起訴主張：
  (一)丙○○於民國（下同）95年2月25日下午1時20分許，騎乘車
    號 TTR-722號輕型機車，搭載其子甲○○，沿台中縣大里市
    ○○路○段往霧峰方向行駛，行駛至中興路、內元路之丁字
    路口，欲左轉入內元路，因行駛方向為紅燈號誌，丙○○乃
    暫先停止在路邊等候，嗣往內元路之行向變換成綠燈號誌後
    ，始將機車啟動行駛，至進入內元路路口處，適上訴人戊○
    ○騎乘車號 G2S-063號重型機車，沿台中市○○路○段由霧
    峰鄉往台中市方向高速疾駛而來，撞擊丙○○騎乘之輕型機
    車，輕型機車車頭 180度轉向倒地，致丙○○受有右顏面骨
    骨折、右鎖骨骨折、牙齒斷落 8顆及右眼上斜視、兩手手肘
    、兩腳膝蓋擦挫傷、大腿挫傷淤青紅腫等傷害，甲○○受有
    頭部外傷之傷害。
  (二)按因故意或過失，不法侵害他人之權利者，負損害賠償責任
    。汽車、機車或其他非依軌道行駛之動力車輛，在使用中加
    損害於他人者，駕駛人應賠償因此所生之損害。不法侵害他
    人之身體或健康者，對於被害人因此喪失或減少勞動能力或
    增加生活上之需要時，應負損害賠償責任。不法侵害他人之
    身體、健康、名譽、自由．．．者，被害人雖非財產上之損
    害，亦得請求賠償相當之金額。民法第184條第1項前段、第
    191條之2、第193條第1項及第195條第1項前段分別定有明文
    。戊○○上開過失致甲○○、丙○○重傷害之事實，業經台
    灣台中地方法院檢察署署檢察官偵查起訴，由原法院刑事庭
    以95年度交易字第778號判處有期徒刑3月，如易科罰金以銀
    元300元即新台幣（下同）900元折算1日，緩刑2年。則戊○
    ○之侵權行為與甲○○、丙○○ 2人所受之傷害間具有相當
    因果關係甚明，自應依上開法條負損害賠償責任。
  (三)甲○○、丙○○2人所受損害請求如下賠償：
  (1)丙○○部分：
  醫療費用及醫療器材費用部分：丙○○自事故發生起至起訴
    止，所自費支出之醫療費用合計9萬4041元。又牙齒斷落8顆
    ，需進行植牙手術，參酌目前植牙費用行情，以每顆牙齒請
    求8萬元，則植牙費用請求 64萬元。且因進行顏面骨骨折復
    位及固定手術，術後不能以牙刷刷牙清潔口腔，購入沖牙機
    1台，費用1600元，醫療漱口水2瓶費用 200元，共計1800元
    。總計請求73萬5841元。
  看護費用部分：丙○○自 95年2月25日發生車禍，送財團法
    人仁愛綜合醫院急診，旋於 95年2月26日凌晨轉送中國醫藥
    大學附設醫院急診住院，至 95年3月14日出院，共住院18日
    ，嗣出院後回家療養至 95年8月1日止，共計158日，仍因雙
    眼複視對焦失調需他人照顧，自得請求看護費，依目前市場
    看護費用行情，以每日（即全日 24小時）2200元計算，158
    日之看護費用共34萬7600元（計算式：2,200元158＝347,
    600元）。
  交通費用部分：丙○○出院後需來往中國醫藥大學附設醫院
    後續門診追蹤治療，於95年3月14日出院搭乘計程車支出300
    元，及95年3月18、21日、95年4月4日、95年5月2日、95年6
    月6日、95年8月1日、95年8月14日、 95年9月28日門診治療
    ，每次搭乘計程車來回支出 600元，共支出計程車資5100元
    。
  喪失勞動能力部分：丙○○因本件車禍經治療迄今，右眼上
    斜視之傷害無明顯改善，行動困難，無法正常工作及就業，
    顯然已喪失勞動能力，依車禍發生後醫囑應休養、觀察一年
    之期間，則自96年3月1日起，丙○○無法就業，而丙○○為
    50年5月1日出生，計算至60歲屆齡退休，尚可工作 14年2月
    ，依現行勞工每月最低薪資 15840元計算，其可得請求減少
    勞動能力之損害197萬8620元（計算式： 15,840元12月
    10.00000000＝1,978,620元）。
  精神慰撫金部分：丙○○因本件車禍所受傷害，在醫療過程
    中忍受手術疼痛，心中懸念年幼兒子及全家，家屬生活遭受
    連累，精神上已受重大折磨，再經近10個月醫療，迄今尚無
    法痊癒，右眼上斜視之傷害，醫師診療判定須 1年持續門診
    追蹤，始可確定有無可能再行手術醫療復原，且右顏面骨骨
    折之傷害，經整形外科手術，術後右側顏面骨已無法回復至
    原來位置，兩側顏面骨高低位置不相符，臉頰兩側無法對稱
    ，有顏面醜型之後遺症。此眼睛、顏面兩項重大傷害導致丙
    ○○精神嚴重受創，痛苦不堪，而戊○○事後從未聞問，爰
    請求慰撫金100萬元。
  (2)甲○○部分：
  醫療費用：甲○○因本件車禍經送財團法人仁愛綜合醫院急
    診，花費600元。
  精神慰撫金部分：甲○○因本件車禍，受有頭部外傷，又目
    睹母親丙○○遭撞傷，全身傷痕累累，血流如注，精神上遭
    受嚴重驚嚇，事故後，每每於深夜熟睡中驚醒大叫「不要撞
    過來」，甚且迄今 9月餘，每每走出家門，行走於道路上，
    雖身邊有父親照護，卻仍身心不安，影響日後身心發展深鉅
    ，爰請求50萬元精神慰撫金。
  (四)爰求為命戊○○應給付甲○○50萬0600元、丙○○406萬716
    1元，及均自起訴狀繕本送達翌日即 95年12月27日起至清償
    日止，按年息百分之 5計算之利息，並願供擔保請准宣告假
    執行之判決。
二、上訴人戊○○則以：伊不否認有上開傷害行為，惟已給付丙
    ○○10萬元及丙○○已領取強制險賠償金18萬7050元。對於
    丙○○支出醫療器材費用及交通費之請求無意見。惟丙○○
    所受之傷害不需看護，且無後遺症，不同意看護費用及喪失
    勞動能力之請求。但若需要看護，以 1天2200元計算無意見
    。精神慰撫金請求 100萬元過高。對甲○○請求醫療費支出
    600元部分，無意見。但請求精神慰撫金 50萬元過高。本件
    事故現場中興路內側車道不能行駛機車，中興路往內元路不
    能直接左轉，縱如刑事庭判決所認定之事實，丙○○係直接
    左轉，丙○○衝出來未打方向燈如同直線行駛，那不就是闖
    紅燈，又轉彎車未讓直行車先行？且丙○○前載甲○○致看
    不到綠燈直行之戊○○，丙○○有上開諸多違規之行為，難
    道不需負責任，伊主張雙方都有過失等語，資為抗辯，並聲
    明：丙○○、甲○○之訴駁回。
三、原審判命戊○○應給付甲○○、丙○○各 8萬0480元、75萬
    9783元，及均自95年12月27日起至清償日止，按年息百分之
    5 計算之利息，駁回甲○○、丙○○其餘部分之請求，並依
    甲○○、丙○○之聲請為假執行之宣告。丙○○就其敗訴部
    分未聲明不服，此部分已經確定；甲○○就其敗訴部分聲明
    上訴，求為判決(一)原判決駁回甲○○下列第 2項之訴部分廢
    棄。(二)上開廢棄部分，戊○○應再給付甲○○12萬0120元及
    自 95年12月27日起至清償日止，按年息百分之5計算之利息
    。戊○○則求為判決駁回甲○○之上訴。並就其敗訴部分聲
    明不服，求為判決(一)原判決命戊○○給付部分廢棄。(二)上開
    廢棄部分，甲○○、丙○○在第一審之訴及假執行之聲請均
    駁回。甲○○、丙○○則求為判決駁回戊○○之上訴。
四、甲○○、丙○○主張兩造於上揭時、地發生車禍，丙○○受
    有右顏面骨骨折、右鎖骨骨折、牙齒斷落 8顆及右眼上斜視
    等傷害；甲○○受有頭部外傷傷害之事實，業據提出中國醫
    藥大學附設醫院診斷證明書 2紙為證，並為戊○○所不爭執
    ，堪信甲○○、丙○○此部分之主張為真實。惟甲○○、丙
    ○○車禍之發生，指稱過失責任在戊○○，戊○○則辯稱雙
    方均有過失，且甲○○、丙○○責任較重等語，經查：
  (一)戊○○於偵查庭及原法院刑事庭審理中已坦承伊對本件車禍
    有過失，核與證人即現場目擊者林麗紅、林靚華於刑事庭審
    理所述本案車禍發生之經過情節相符，並分別核與丙○○於
    警偵訊、甲○○於刑事庭審理中所述之車禍經過情節大致相
    符，復有台中縣警察局霧峰分局交通事故當事人登記聯單、
    道路交通事故現場圖、道路交通事故調查報告表(一)(二)、台中
    縣警察局交通小隊處理道路交通事故談話紀錄表、台中縣警
    察局霧峰分局受（處）理A2類交通事故案件現場查訪表、內
    政部警政署刑事警察局96年7月20日刑鑑字第096098834號鑑
    定書、台中縣警察局霧峰分局96年9月3日中縣霧警交字第09
    60041928號函暨附件、96年6月28日中縣霧警交字第0960041
    441 號函暨所附調查報告表、車禍現場暨車輛受損照片及上
    開路口監視器翻拍照片等附於原法院 95年度交易字第778號
    刑事卷可稽。
  (二)按道路交通安全規則第99條2項、第102條第5款、第7款固規
    定：機器腳踏車行駛至交岔路口，左轉彎時，應距交岔路口
    30公尺前顯示方向燈或手勢，換入內側車道或左轉車道，行
    至交岔路口中心處左轉，並不得占用來車道搶先左轉，轉彎
    車應讓直行車先行。然按汽車行駛時，駕駛人應注意車前狀
    況，並隨時採取必要之安全措施。道路交通安全規則第94條
    第 3項定有明文。而本件經原法院刑事庭依職權調閱現場監
    視器光碟，並囑託內政部警政署刑事警察局協助解析監視器
    錄像畫面後，委請本案承辦員警洪啟智查訪覓得本案現場目
    擊者即證人林麗紅、林靚華母女 2人，證人林麗紅於刑事庭
    證稱：「照片中黃衣、紅裙之駕駛人是我， 95年2月25日下
    午1時20分許我有駕駛車牌號碼Ｗ80061號自用小客車行經台
    中縣大里市○○路 ○段與內元路口。我當時是沿著內元路行
    經至中興路 2段與內元路丁字路口前，我是要到中興路左轉
    回彰化，車上載著3個小孩。當時我目光所及之處有看到2台
    機車相撞，就在我車頭的前面發生事故，當時是否在等紅綠
    燈我忘記了，我一時嚇到忘記是紅燈還是綠燈，但是我當時
    有停下來等左轉，就看到他們撞到，車禍前我就停下來，一
    下子就發生車禍，但號誌我忘記了，但我可以確認我是先停
    下來才發生車禍，不是發生車禍我才停下來。我開車習慣都
    是正常，都有遵照交通規則不會闖紅燈。我看到車禍的情形
    是戊○○的機車從我的左方過來，是騎在機車道過來，我看
    到那對母子的機車是已經到我前面已經撞在一起。我看到那
    對母子機車的方向是在我的右前方要到內元路，兩機車相撞
    位置是我的汽車正前方，那對母子的機車是好像是從右方騎
    過來。」等語，而證人林靚華於刑事庭證稱：「 95年2月25
    日下午1時20分我有與母親乘車經過中興路2段與內元路丁字
    路口。當時有看到車禍，當時我是坐在車上的後座，車上除
    了我、母親、妹妹、哥哥，我們 3個小孩，是我哥哥坐在前
    座，我與妹妹坐在後座。是在我面前撞到的時候，我有看到
    。當時母親的車子是停下來。媽媽的車子是先停下來，之後
    才發生車禍的。當時我們車子的方向是紅燈，我有注意到。
    因為車子停下來的時候我就有看到是紅燈。母親開車都有遵
    守交通規則，不會闖紅燈。車禍的時候，兩方行進方向是下
    方的箭頭是指騎士一個人騎的方向，媽媽載小朋友那台機車
    ，我看到的是她是在中興路 2段直接轉彎過來內元路，轉彎
    的過程中，我沒有看到她有停下來。」等語（詳見原法院95
    年度交易字第778號 96年12月19日審判筆錄）。另戊○○於
    偵訊中自承：我當時看到丙○○是在十字路的中間，沒有在
    外側，我從遠遠處看到是綠燈，丙○○是在路中間，我以為
    丙○○會讓我過，但是沒有就撞上了，我有稍微減速，我以
    為對方要讓我過，我才加速通過，我自己也沒有注意車前的
    狀況等語（見台灣台中地方法院檢察署 95年度偵字第18812
    號卷95年9月5日訊問筆錄），於刑事庭審理中亦坦承：因為
    看到丙○○機車慢下來，而我又是綠燈所以我認為她會讓我
    過，我才通過，我注意到丙○○的時候，她的位置是在中興
    路上，已經超越停止線靠近快車道的位置等語（詳見原法院
    95年度交易字第778號 96年12月19日審判筆錄）相互參核，
    足認丙○○確實於中興路綠燈號誌時往內元路方向左轉，即
    戊○○直行、丙○○左轉通行上開路口時之號誌均為綠燈。
    又參之偵卷所附道路交通事故現場圖所繪製記載：中興路 2
    段之快車車道2線各3.4公尺、機慢車道2.5公尺，合計9.3公
    尺，而本件車禍後，丙○○之機車停止位置在中興路快車道
    與機慢車道分界線上，距離中興路中心線超過 6.8公尺，距
    離內元路號誌桿位置僅剩 2.2公尺，而戊○○機車則係往右
    前方繼續滑行至撞及上開路口旁之某當舖大門後始停止；併
    參酌戊○○所騎乘之上開機車左前方係撞擊丙○○車輛之右
    側，為戊○○所自承不諱，並與丙○○於警訊中所述相符，
    復有現場及車輛受損照片等附於刑事卷可憑。則綜上情節研
    判，肇事當時丙○○之機車應已先於戊○○之車輛抵達上開
    路口中心處，並已完成轉彎往內元路方向行駛中，以致戊○
    ○之機車左前方撞擊丙○○車輛之右側部位。由此以觀，丙
    ○○之車輛既已完成轉彎先於戊○○之車輛抵達上開路口中
    心處，並已完成轉彎往內元路方向行駛中，且於轉彎時對向
    尚無直行車進入該路口，則戊○○雖為直行車，然其既已於
    通行上開路口之前，已看見丙○○騎乘之機車越過中心線位
    置，欲由中興路上左轉內元路，其本應隨時注意車前狀況，
    並對於丙○○將早於其先行抵達上開路口中心處並完成轉彎
    動作之情況有所預見，詎竟疏未注意，仍貿然通行上開路口
    ，並因此肇事，足見戊○○有疏未注意車前狀況之過失甚明
    。戊○○上開過失行為與丙○○、甲○○之傷害間有相當因
    果關係，戊○○自應對丙○○、甲○○負侵權行為損害賠償
    責任。
  (三)至丙○○陳稱：當時其等係先在中興路 2段（即上開丁字路
    口之頂端）旁暫停，待中興路 2段之號誌轉換為紅燈，即內
    元路號誌為綠燈時，始直行往內元路方向行駛云云。惟查，
    丙○○係自中興路 2段直接左轉往內元路方向行駛，亦即戊
    ○○直行、丙○○左轉通行上開路口時之號誌均為綠燈一節
    ，已如前述，丙○○此部分之陳述，即與本院調查所得不符
    ，委非事實，尚無可採，更不足為不利戊○○之認定。又本
    件經送台灣省台中縣區行車事故鑑定委員會鑑定結果，雖認
    戊○○無肇事因素，有該會96年11月14日中縣鑑字第096550
    3220號函暨所附台中縣區960491號分析意見等附於刑事卷可
    查，然上開鑑定意見，與本院上開調查結果不符，其所為論
    斷，即難謂與事實一致，自無從援以為戊○○有利之認定。
    至於戊○○另抗辯：中興路內側車道不能行駛機車，中興路
    往內元路不能直接左轉云云，但查依本件事故發生時有效之
    道路交通安全規則第99條第1項第3款規定「無標誌或標線者
    ，同向三車道以上道路，均屬以二段式方式進行左轉彎，而
    本件事故地點並無標誌、標線，且非同向三車道以上道路，
    丙○○未以二段方式左轉彎，並未違反規定，戊○○此部分
    抗辯，並無足採。
  (四)按因故意或過失，不法侵害他人之權利者，負損害賠償責任
    。不法侵害他人之身體、健康，被害人雖非財產上之損害，
    亦得請求賠償相當之金額，民法第 184條第1項前段、第195
    條第 1項分別定有明文。本件丙○○、甲○○請求戊○○負
    損害賠償責任，揆諸上開規定，並無不合。茲就丙○○、甲
    ○○主張之損害額有無理由分述如下：
  (1)丙○○部分：
  醫療費用及醫療器材費用部分：丙○○主張因本件車禍自費
    支出之醫療費用為9萬4041元，因手術後購入沖牙機1台，費
    用1600元，醫療漱口水 2瓶費用200元，合計9萬5841元，業
    據提出上開診斷證明書、醫療費用收據、統一發票及免用統
    一發票等為證，且為戊○○所不爭執，是丙○○此部分之請
    求應予准許。至於丙○○主張本件車禍導致其牙齒斷落 8顆
    ，需進行植牙手術，參酌目前植牙費用行情，以每顆牙齒請
    求 8萬元，則植牙費用請求64萬元部分，戊○○辯稱可以用
    假牙，不一定需要植牙云云。經原審向中國醫藥大學附設醫
    院函查丙○○因車禍所造成牙齒之傷害，是否需進行植牙，
    植牙費用為多少？如做假牙，費用需多少？經該院以 97年9
    月12日院管檔字第0970903785函覆結果如下：「病患丙○○
    於 97年8月19日至本院牙科就診，詢問有關口腔重建，經口
    腔檢查及X光片檢查後，發現病患僅剩下顎前牙區有1顆殘根
    及 3顆牙齒，其餘已經喪失，但剩下之牙齒狀況不好，建議
    全部拔除。治療計畫有四項選擇性：一、上下顎全口活動假
    牙。二、上顎全口活動假牙、下顎植牙式覆蓋活動假牙需 2
    至 4顆植牙。三、上下顎植牙式覆蓋活動假牙。四、上下顎
    植牙式固定假牙。植牙的可能性尚須經過口腔外科的評估。
    費用是單顎活動假牙5萬元，植牙單顆8至10萬元。但補骨頭
    費用另計。治療計畫以第二項較為建議，但實際狀況需視實
    際進行治療時加以調整，以上只能粗估，並非確定的治療計
    畫。」有上開函附卷可憑，是本院認丙○○得請求之金額依
    上開函建議之第二項治療方式為26萬元【計算式：上下顎活
    動假牙10萬元＋2顆植牙16萬元（ 8萬×2＝16萬元）＝26萬
    元】，丙○○在此範圍之請求為有理由，逾此範圍之請求，
    則屬無據。
  看護費用部分：丙○○主張自 95年2月25日發生車禍，送財
    團法人仁愛綜合醫院急診，旋於 95年2月26日凌晨轉送中國
    藥大學附設醫院急診住院，至 95年3月14日出院，共住院18
    日，嗣出院後回家療養至 95年8月1日止，共計158日，仍因
    雙眼複視對焦失調需他人照顧，自得請求看護費，依目前市
    場看護費用行情，以每日2200元計算， 158日之看護費用共
    34萬7600元（計算式：2,200元158＝ 347,600元）。戊○
    ○則認為丙○○無須看護。經原審向中國醫藥大學附設醫院
    函詢丙○○因本件車禍是否需專人照顧，如需專人照顧，時
    間需多久？該院以 97年5月29日院管檔字第0970502179函函
    覆如下：「病患丙○○於 95年2月26日因車禍導致1.右臉骨
    骨折合併複視，2.右鎖骨骨折，於 95年3月3日手術，95年3
    月14日出院，因複視導致兩眼無法對焦，行走時易摔倒，故
    需專人照顧。病人於95年8月1日至門診回診時，約半年內複
    視現象仍嚴重，上下樓梯及精細動作無法完成，且常摔倒，
    且無法開車，最後回診96年3月6日，可進行日常生活行動但
    需他人接送，因此生活照顧約半年，接送仍長久需他人幫忙
    。」有上開函附卷可憑，是本院認丙○○需專人照顧之時間
    為6個月，以每日 2200元計算（戊○○於原審已表示不爭執
    ），則需花費39萬6000元，丙○○復主張其係由親屬照顧，
    而依實務見解，親屬照護所支出之費用，亦得請求加害人賠
    償，是丙○○請求看護費用34萬7600元，應予准許。
  交通費用部分：丙○○請求因此車禍所支出之交通費5100元
    ，業據提出計程車車資證明為證，並為戊○○所不爭執，則
    丙○○此部分之請求，應予准許。
  減少勞動能力部分：丙○○請求減少勞動能力之損失 197萬
    8620元，為原審駁回，丙○○未上訴，此部分本院即毋庸再
    予斟酌。
  精神慰撫金部分：丙○○主張因本件車禍所受傷害，精神上
    受有莫大痛苦，依民法第 195條規定，丙○○自得就此非財
    產上之損害，請求戊○○賠償精神慰撫金。查丙○○高商畢
    業，無工作，名下有一筆土地及投資，戊○○目前為朝陽科
    技大學三年級學生，名下沒有財產，為兩造陳明在卷，並有
    兩造歸戶財產資料附卷可稽。本院審酌兩造之身分、地位、
    經濟能力及丙○○所受之精神上之打擊，認為請求精神慰撫
    金100萬元尚屬過高，應核減為60萬元，始為允當。
  綜上，丙○○得請求戊○○賠償之金額合計為 130萬8541元
    （計算式：95,841＋260,000＋5,100＋347,600＋600,000=1
    ,308,541）。
  (2)甲○○部分：
  醫療費用：甲○○因本件車禍經送財團法人仁愛綜合醫院急
    診花費 600元，業據提出醫療費用收據為證，並為戊○○所
    不爭執，是甲○○此部分之請求應予准許。
  精神慰撫金部分：甲○○主張因本件車禍，受有頭部外傷，
    又目睹車禍之發生，精神上遭受嚴重驚嚇，就此非財產上之
    損害，自得請求賠償精神慰撫金。查甲○○目前是小學二年
    級學生，名下無財產，戊○○目前為朝陽科技大學三年級學
    生，名下沒有財產，為兩造陳明在卷，並有兩造歸戶財產資
    料附卷可稽。本院審酌兩造之身分、地位、經濟能力及甲○
    ○所受之精神上之打擊，認為甲○○請求精神慰撫金50萬元
    尚屬過高，應核減為10萬元，始為允當。
  (3)綜上，甲○○得請求戊○○賠償之金額合計為10萬0600元（
    計算式：600＋100,000=100,600）。
  (五)再按損害之發生或擴大，被害人與有過失者，法院得減輕賠
    償金額，或免除之，民法第217條第1項定有明文。此項規定
    之目的，在謀求加害人與被害人間之公平，故在裁判上法院
    得以職權減輕或免除之（最高法院85年台上字第1756號判例
    意旨參照）。又民法第217條第1項規定，於被害人之代理人
    或使用人與有過失者，準用之。在按民法第 224條所謂代理
    人，應包括法定代理人在內。查丙○○進入路口中心線，於
    完成轉彎行為直行車前進時，依道路交通安全規則第94條第
    3 項之規定，丙○○仍應於行進間注意車前狀況。再按機器
    腳踏車在駕駛人後設有固定座位者，得附載 1人，為道路交
    通安全規則第88條第1項第2款所明定。丙○○在駕駛座前方
    附載甲○○，未依附載之規定，是丙○○亦有過失。丙○○
    既係甲○○之使用人，丙○○之過失即視同甲○○之過失，
    戊○○抗辯應適用民法第 217條過失相抵之法則，為屬有據
    。甲○○於本院主張伊為未滿 7歲之無行為能力人，在被載
    送過程中，完全是被支配、被使用之人，服從丙○○之命令
    ，不能認定甲○○亦有過失云云。然查，丙○○係甲○○之
    使用人，而非甲○○係丙○○之使用人，甲○○雖為未滿 7
    歲之無行為能力人，但並非毫無識別能力，於其母丙○○未
    依附載之規定載送伊時，應有能力識別此乃危險之行為，其
    能識別，卻任由丙○○載送，丙○○之過失依法其應負責。
    本院審酌丙○○與戊○○之過失程度及注意義務，認戊○○
    應負80%過失責任，丙○○應負20%過失責任，並依法減輕丙
    ○○、甲○○應負擔賠償金額之 20%，準此，戊○○應賠償
    丙○○之金額為104萬6833元（計算式為：1,308,54180％
    ＝1,046,833，元以下四捨五入）；應賠償甲○○金額為8萬
    0480 元（計算式為：100,60080％＝80,480）。戊○○主
    張其過失程度較輕，並無足採。
  (六)末按保險人依本法規定所為之保險給付，視為被保險人損害
    賠償金額之一部分；被保險人受賠償請求時，得扣除之。強
    制汽車責任保險法第32條定有明文。查丙○○因本件事故已
    領取汽機車強制責任保險金18萬7050元，為兩造所不爭執，
    依上開說明，此等保險給付應自本件損害賠償金額中扣除，
    又戊○○於本件車禍後，業已賠償10萬元予丙○○，此為丙
    ○○所是認，是該金額自應予以扣除，扣除後，丙○○得請
    求之金額為75萬9783元。
五、從而，丙○○、甲○○依據侵權行為損害賠償之法律關係，
    請求戊○○給付丙○○ 75萬9783元，甲○○8萬0480元，及
    均自95年12月27日起至清償日止，按年息百分之 5計算之利
    息，為有理由，應予准許。其逾此範圍之請求，則屬無據，
    應予駁回。原審判命戊○○如數給付，並依丙○○、甲○○
    聲請為附條件假執行之宣告，並無不合。戊○○、甲○○上
    訴意旨，分別指摘原判決此部分不當，求予廢棄改判，沒有
    理由，應予駁回。
六、本件事證已臻明確，兩造其餘陳述及主張，核與本件判決無
    影響，爰不一一論述，附此敘明。
七、據上論結，本件上訴為無理由，依民事訴訟法第449條第1項
    、第78條，判決如主文。
中    華    民    國    98    年    3     月    3     日
                  民事第七庭    審判長法  官  童有德
                                      法  官  陳繼先
                                      法  官  曾謀貴
以上正本係照原本作成。
均不得上訴。
                                      書記官  王麗珍
中    華    民    國    98    年    3     月    4     日
                                                      Ｖ


司法院資訊處製作；財團法人民間司法改革基金會備份。
